臺灣高等法院民事判決　　　　　　　　　　　　　　　　　九十三年度再字第六號
　　再審原告　　甲○○○
　　再審被告　　台北市政府
　　法定代理人　馬英九
當事人間請求拆屋還地等事件，再審原告對於中華民國九十二年十二月二日本院九十
一年度上字第三○一號確定判決提起再審，本院判決如下：
    主      文
再審之訴駁回。
再審訴訟費用由再審原告負擔。
    事實及理由
一、按再審之訴，應於三十日之不變期間內提起，民事訴訟法第五百條第一項有明文
    規定。經查，本件再審原告於民國（下同）九十二年十二月十一日收受本院九十
    一年度上字第三○一號確定判決，於九十三年一月九日提起本件再審之訴等情，
    有卷附本院送達證書、民事聲請再審狀本院戳記等件為證（見本院卷五四頁、一
    頁），並未逾越法定三十日提起再審期間，合先陳明。
二、按再審之訴顯無再審理由者，得不經言詞辯論，以判決駁回之，民事訴訟法第五
    百零二條第二項定有明文。
三、本件再審原告起訴主張：坐落臺北市○○區○○段一小段第一七六號地號土地（
    下稱系爭土地）為臺北市市有土地，再審被告為該土地之管理機關。而伊係坐落
    系爭土地上之門牌臺北市○○區○○路十巷一號之第三層、第四層建物（即建號
    臺北市○○區○○段一小段第七六號、第七七號，下稱系爭建物）之占有人，惟
    系爭建物所有權人為王紀月嬌，再審被告並非系爭建物所有權人，卻本於房屋所
    有權人之地位，依據民法第七百六十七條規定，訴請伊自系爭建物遷出，原確定
    判決並據以判決再審被告勝訴確定在案，自屬於適用法規顯有錯誤，爰依民事訴
    訟法第四百九十六條第一項第一款規定，提起本件再審之訴，求為將本院九十一
    年度上字第三○一號原確定判決廢棄，並駁回再審被告之上訴之判決。
四、按，國有財產撥給各地國家機關使用者，名義上雖仍為國有，實際上即為使用機
    關行使所有人之權利，故本院對於是類財產，向准由管領機關起訴，代國家主張
    所有權人之權利（最高法院五十一年台上字第二六八○號判例意旨參照），是再
    審被告本於系爭土地之管理機關，依據民法第七百六十七條規定，提起本件返還
    土地之訴，於法自屬有據。雖再審原告主張：再審被告是本於房屋所有權人地位
    訴請伊自系爭建物內遷出云云，然觀諸本件原起訴狀內載：「查坐落系爭土地上
    ，建號為七六號及七七號，即門牌臺北市○○區○○路十巷一號之第三層、第四
    層建物，雖非被告張金省（指再審原告）．．．所有，然查彼等並無占有系爭土
    地之合法權源，是對原告（指再審被告）而言，亦屬無權占有系爭土地，原告本
    於系爭土地管理機關之地位，自得代台北市，依民法第七百六十七條規定，訴請
    彼等自系爭建物內遷出」（見原確定卷第一審卷八至九頁，即參照本院卷八四至
    八五頁），及上訴理由狀亦載明：「系爭七六及七七號建物，．．．亦屬占有系
    爭土地，然彼等並無占有系爭土地之合法權源，是對上訴人（指再審被告）而言
    ，．．．亦屬無權占有系爭土地」（見本院卷九九至一○○頁），足見再審被告
    自始即是本於系爭土地管理機關之地位，依據民法第七百六十七條規定，訴請再
    審原告自系爭建物遷出，返還無權占有之土地甚明。是再審原告主張：再審被告
    是本於房屋所有權人之地位訴請伊自系爭建物遷出云云，顯無可取。次查，再審
    被告為系爭土地之管理機關，而系爭建物所有權人為王紀月嬌，因王紀月嬌所有
    系爭建物無權占有系爭土地，遭再審被告訴請其拆屋還地，並經判決王紀月嬌需
    拆屋還地確定在案等情，此有台灣台北地方法院八十三年度重訴字第三八一號判
    決、土地及建物謄本等件足參（見本院卷三四至四九頁、八八至九四頁），並經
    本院前確定審法官依職權調閱上開拆屋還地卷宗核閱無誤（見本院卷一○二頁）
    ，足證，王紀月嬌所有系爭建物確實無權占有系爭土地。再查，再審原告對於占
    有系爭建物乙節，為其所自陳，且經本院前確定審法官至現場勘驗屬實，制有勘
    驗筆錄足參（見本院卷一○三至一一○頁），準此可知，系爭建物所有權人王紀
    月嬌既屬無權占有系爭土地，並應將系爭建物拆除返還土地與再審被告，則再審
    原告自無占有系爭土地之正當權源甚明。故再審被告本於系爭土地所有權人地位
    ，依據民法第七百六十七條規定，訴請再審原告應自系爭建物遷出，將無權占有
    土地返還予其，於法並無違誤。
五、揆諸右揭說明，本院原確定判決適用法規並無違誤之處，而再審原告主張本院原
    確定判決有民事訴訟法第四百九十六條第一項第一款適用法規顯有錯誤之再審理
    由云云，為無理由，應予駁回。又本件再審之訴依再審起訴狀所載顯無再審理由
    ，爰不經言詞辯論，逕予判決駁回之。
六、據上論結，本件再審之訴為無理由，依民事訴訟法第七十八條，判決如主文。
中　　　華　　　民　　　國　　九十三　　年　　　二　　　月　　 十三 　　日
                                民事第十七庭
                                    審判長法  官    黃　騰　耀
                                          法  官    黃　莉　雲
                                          法  官    楊　絮　雲
正本係照原本作成。
不得上訴。
中　　　華　　　民　　　國　　九十三　　年　　　二　　　月　　 十三 　　日
　　　　　　　　　　　　　　　　　　　　　書記官    王　秀　雲
